# 请教软件合作开发账务处理问题

提问人：helenpqh 时间：2018-09-13 14:47:48
甲公司（甲方）和乙公司（乙方）签署软件合作开发协议，合作开发某机器设备。以甲方提供的国外原品样机为对标，乙方负责开发制作 200 台合格的样机交付给甲方。合同条款约定如下： 1 、合同总额： 500 万，其中甲方出资 300 万，乙方出资 200 万，乙方为合作开发主体，甲方投入资金进入乙方账户。如项目经费有余额，由双方另行商议处理方式。 2 、双方分工：甲方负责提出技术需求和对标方案，进行技术牵引，对研制的产品进行应用测试、产业化研究和规划，并负责协调某生产部件采购事宜；乙方负责全套产品的主体技术开发、工程实施和质量保证。 3 、成果归属与分享：本项目开发产生的所有知识产权（包括设计图纸、软件代码、研究开发成果的专利权和所有权），均归双方共有。同时： 1) 一方转让其共有知识产权的，另一方或其他各方可以优先受让其共有的知识产权。 2)专利共同申请，合作开发各方中一方声明放弃其共有的专利申请权的，可由另一方单独申请，或者由其他各方共同申请。
一方不同意申请专利的，另一方或其他各方不得申请专利。 3)发明创造被授予专利权以后，放弃专利申请权的一方可以免费取得该项专利的普通实施许可，该许可不得撤销。 4)合作双方向合同外第三方转让开发成果时，应经合作开发各方当事人协商一致，由此所取得的经济利益由各方分享。 4 、风险承担原则：在履行合同的过程中，因出现无法克服的困难，导致研究开发失败或者部分失败的，其风险承担比例如下：甲方负担60%，乙方负担40%。 5 、特殊约定：协议执行过程中，样机产品经双方测试不达标情况下，确因乙方设计开发错误原理性偏差，甲方有权选择终止本协议，乙方无条件退还甲方已支付款项。
请问：
1. 甲公司目前对支付的 300 万先计入预付账款，待乙方提供合格的样机和对应的发票后，应该如何进行账务处理？全部作为存货（假设样机可以销售）记账？金额如何确定？ 2.如果合作过程中形成知识产权且双方共有的，甲方是否需要将知识产权作为无形资产确认？金额如何确定？
2. 如果合作过程中形成知识产权且乙方放弃知识产权呢，甲方应该如何进行账务处理？

回答人：chenyiwei
除了获取和分析合同条款以外，还要考虑甲方参与该项目的业务实质。特别是：甲方是单纯的资金提供者（财务投资者）还是实质性地参与项目研发？甲方对其拥有所有权和使用权的技术成果有无能力自主运用并产生独立的经济利益？甲方获取投资回报和其他经济利益的主要来源和方式？

提问人：helenpqh 时间：2018-09-20 16:41:27
陈版您好，针对您提出的问题，回复如下： 1 、甲方主要提供资金支持，不实质性参与项目研发。 2 、甲方有能力自主运用并产生独立的经济利益。（乙方生产好样机后，甲方批量生产再销售）。 3 、甲方获取投资回报和其他经济利益的主要方式是：运用合作开发的成果，批量生产设备对外销售卖出（相关收益为甲方所有）。
请问在这种模式下，甲方付出的款项如何进行账务处理？是否要作为研发费用计入当期损益？

回答人：chenyiwei
倾向于作为研发外包的可能性较大，支付的 300 万视同研发支出，按无形资产准则的规定予以资本化（最终形成本企业的无形资产）
或者费用化（计入研发费用）。